【裁判字號】    92,交抗,204
【裁判日期】    921112
【裁判案由】    聲明異議
【裁判全文】
臺灣高等法院臺南分院刑事裁定                九十二年度交抗字第二四號  Ｃ
      抗  告  人
      即受處分人  甲  ○  ○
右抗告人因違反道路交通管理處罰條例案件，不服臺灣臺南地方法院中華民國九十二
年九月二十六日裁定（九十二年度交聲字第三一號），提起抗告，本院裁定如左：
      主      文
抗告駁回。
      理      由
一、本件抗告意旨略以：抗告人於民國（下同）九十二年三月二十六日因事開車途經
    國一道北上約二七三公里處（省道八十二號快速道路天橋下方），突遇交警舉旗
    攔檢，因視線不良且行駛於內車道，又未超速，不知係攔抗告人，行駛一段距離
    後變換車道至外車道，見警車跟在後，即變換至路肩（約二七一公里處）準備停
    車，因見接近水上交流道之減速車道（車道畫斜線），為顧及後方車輛進入交流
    道之安全，即行駛至交流道與省道（編號一六八號）銜接處停車等警車。依違規
    通知單二張（公警Ｚ0000000、Ｚ0000000號）上所載之違規時間
    （九十二年三月二十六日九時二十七分、九十二年三月二十六日九時二十九分）
    、違規地點（國一道二七三、二七一公里處）可知，違規時間前後差二分鐘，違
    規距離相差二公里，以車速一一四公里，一分鐘可行駛一‧九公里，二分鐘已行
    駛三‧八公里，照違規通知單所載時間、地點與車速核算不相符，其違規通知單
    所載內容與事實不符。按一般駕駛人變換車道打方向燈已為習慣，尤其國一道車
    輛多又快速，為自己及他人安全，絕無變換車道不打方向燈之理？交警指控抗告
    人未使用方向燈變換車道乙事，抗告人堅決否認。又據指控抗告人沿途高速蛇行
    穿梭逃避攔查，並行至國道一號北向二七一公里處，因前方有大型車阻道，即將
    車駛入路肩行駛至前方路面縮減處等情，全與事實不符；以抗告人當時之車速一
    一四公里，從二七三公里處至二七一公里處相差二公里，僅一分鐘則可至，在一
    分鐘短短時間豈能變換車道三次？且從二七一公里處至水上交流道僅二百公尺，
    豈能從路肩切入外側道再內側道，再看見前面為水上交流道，而直接從內側道切
    入交流道，再者，國一道上車輛流量大又快速在行駛，豈有拿生命開玩笑之理，
    交警指控全不實。又其指至前方路面縮減處，經查整條路面並無路面縮減處，有
    相片四張可憑。綜上，原裁定法院僅憑舉發員警片面之詞論斷，顯有草率，爰依
    法提出抗告云云。
二、按汽車行駛於高速公路或設站管制之道路，而不遵管制之規定者，處汽車駕駛人
    新臺幣三千元以上六千元以下罰鍰；並予記違規點數一點；汽車駕駛人，駕駛汽
    車有在道路上蛇行，或以其他危險方式駕車者，處新臺幣六千元以上二萬四千元
    以下罰鍰，並當場禁止其駕駛；另吊扣該車輛牌照三個月；並予記違規點數三點
    ；汽車駕駛人在六個月內，違規記點共達六點以上者，吊扣駕駛執照一個月，道
    路交通管理處罰條例第三十三條第一項、第六十三條第一項第一款、第四十三條
    第一項第一款、第四項前段、第六十三條第一項第三款、同條第二項分別定有明
    文。次按汽車行駛高速公路，應依速限標誌指示；汽車行駛高速公路，不得有跨
    行車道、蛇行、迴轉、倒車或逆向行駛、在路肩上行駛，或利用路肩超越前車或
    倒車行為；汽車在行駛途中，不得驟然或任意換車道，如欲超越前車或變換車道
    時，應先顯示方向燈告知前後車輛，並保持安全距離及間隔，方得超越或變換車
    道，高速公路交通管制規則第五條第一項、第九條第一項第一款、第二款、第十
    一條亦分別規定甚明。
三、經查：
（一）本件抗告人甲○○係於九十二年三月二十六日九時二十七分許，駕駛車號ＴＧ
      ─７０５３號自小客車，在行經速限一百公里之國道一號高速公路北向二七三
      公里處時，為警以雷射槍測速器在距該處三０三．八公尺前點選測獲該輛小客
      車行車速度高達一一四公里，已超速十四公里，經警開啟警示燈、鳴警報器及
      出示指揮棒明顯予以攔車稽查時，該輛小客車不僅未停車受檢，反而由外側車
      道未顯示方向燈即快速切入內側車道，沿途並高速蛇行穿梭逃避攔查，並在行
      至國道一號北向二七一公里處時，因見前方有大型車阻道，隨即將車駛入路肩
      行駛，迨駛至前方路面縮減處，再以驟然駛入車道之危險方式切入外側車道並
      變換至內側車道，致在該輛小客車後方之大型車為閃避撞擊而猛然煞車，旋抗
      告人見前方為水上交流道，竟未經由減速車道即從槽化線下交流道，並在下交
      流道約二百公尺後，始為沿途在後追趕之警車在該處予以攔停，值勤員警並當
      場出示雷射槍測速器鎖定之超速數據及告知抗告人違規行為後，當場製單舉發
      等情，有內政部警政署國道公路警察局公警局交字第Ｚ00000000號、
      Ｚ00000000號舉發違反道路交通管理事件通知單各一紙在卷可稽，且
      員警所使用之雷射槍測速器已在國外經檢定合格，該檢定合格譯本亦經本國法
      院公證，係屬合法適當之科學儀器無疑，有內政部警政署國道公路警察局第四
      警察隊九十二年六月二十七日公警國四交訴字第０９２０００２７０１號函暨
      該等雷射槍測超器業經公證之實驗室及野外鑑試報告附卷可憑。
（二）本件舉發員警盧聰欣於原審調查時到庭陳證：「（問：本件是否你告發的，情
      形如何？）是我告發的，當時我在國道一號北向二七三公里處執行超速取締勤
      務，當時距離這輛ＴＧ─七○五三號自小客車前約三○三．八公里處以雷射槍
      測得該輛自小客車超速十四公里，當時該輛自小客車是行駛在外側車道且其前
      方一○○公尺前均沒有行車，當時我們鳴警報器開閃燈並由證人莊昆池持指揮
      棒對該輛小客車攔停，但是該輛小客車見狀並沒有停止，反而由外側車道快速
      變換至內側車道而且均未打方向燈，我看見異議人是危險駕駛我們才驅車攔截
      ，我們在追逐的過程中全程都有鳴警報器並閃燈，異議人總共三次未打方向燈
      變換車道，因為最後一次變換車道後看見前方大型車阻道，異議人就將車子駛
      入路肩一直開到前面路面縮減處先急速切入外側車道再進入內側車道，導致後
      面大型車為了閃避該車煞車都冒白煙，結果異議人看見前方是水上交流道沒有
      經過減速車道就直接經過槽化線下交流道，我們是在下交流道大約二○○公尺
      處將之攔停，我將之攔停後我們當場出示雷射槍的鎖定數據。異議人在每次變
      換車道都沒有打方向燈。二七三公里處是異議人經測速超速地方也是異議人第
      一次任意變換車道的地方，二七一公里處是異議人行駛路肩及由路肩變換車道
      至內車道的地點。」等語明確（見原審卷第二十九頁），核與證人即舉發之員
      警莊昆池於原審調查時到庭陳證：「是我告發的，當時我和證人盧聰欣在國道
      二七三公里處執行超速取締勤務，是由我拿測速槍在駕駛座上點測，當時異議
      人車子行駛外側車道，異議人車子確實是經我們雷射槍鎖定有測出超速，速度
      為一一四公里，然後我們就開警燈、警報器由我下車持指揮棒攔停，異議人見
      狀就未打方向燈直接切入內側車道開始變換車道要超越別輛車，我們見狀就驅
      車在後追逐全程並閃燈鳴警報器，期間異議人在我們追逐過程中連續變換車道
      三次均沒有打方向燈，當時異議人見前方有大型車阻道就切入路肩行駛，行駛
      至路面縮減的地方就由路肩直接切入內車道也是未打方向燈，然後因為見前方
      接近交流道異議人未經過減速車道直接下交流道，導致別的車輛都要踩煞車避
      開異議人，等到我們大約下交流道二○○公尺處將之攔停，我也有出示雷射槍
      鎖定的數據給他看也有告知異議人違規情形。」等語（見原審卷第三十頁）之
      情節相符。而抗告人於原審同日訊問時，對於其行車過程之供述，雖與員警之
      證詞略有差異，惟並不否認有於右開時、地駕駛該輛小客車為警攔查未停而遭
      警車在後追逐，期間並有變換車道及行駛路肩，並在下交流道後始為警當場攔
      停製單舉發之事實。參諸執勤警員係依法執行公務，與抗告人並不相識，素無
      怨隙，苟非實情，自無須恣意誣攀之理，而且警員執行公務本身受行政懲處責
      任之監督，到庭具結作證更以刑罰擔保其真實性，警員應無甘冒行政懲處及刑
      法偽證罪責任而刻意誣陷之必要，因此警員盧聰欣、莊昆池前開陳證應可信賴
      為真實。
（三）按法院受理交通違規案件，乃是對於交通舉發行政處分審查其是否違法，本質
      上屬於行政爭訟過程，與普通法院審理刑事案件之原則不同。其舉證責任之原
      理，非如刑事案件中，應超越任何合理懷疑始可為有罪判決者之嚴格程度。其
      舉證責任之原理，應與民事訴訟相類似，除有特別規定外，基本上準用民事訴
      訟法，由國家機關與人民二造，各自履行其主觀之舉證責任，在過程中各自提
      出證據；若窮盡各種證據方法，待證結果仍有不明時，則由客觀之舉證責任危
      險分配原則，決定國家機關與人民二造何人應受敗訴危險。此參酌行政訴訟法
      第一百三十六條規定準用民事訴訟法第二百七十七條自明。本件原裁決機關交
      通部公路總局嘉義區監理所麻豆監理站，裁決抗告人甲○○在高速公路有行駛
      路肩、以危險方式駕車及不依規定任意變換車道之違規事實，乃引據舉發單為
      證；而舉發本件違規事件之內政部警政署國道公路警察局第四隊員警盧聰欣及
      莊昆池，就本件如何查獲並舉發之經過，亦於原審調查時到庭陳證無訛，已如
      前述，並就抗告人先是超速經警攔檢未停，旋即【未顯示方向燈驟然由外側車
      道變換至內側車道】，沿途並高速【蛇行】穿梭逃避攔查，並在行至國道一號
      北向二七一公里處時，因見前方有大型車阻道，隨即將車【駛入路肩】行駛，
      迨駛至前方路面縮減處，再以【驟然駛入車道之危險方式】切入外側車道並變
      換至內側車道等違規情節均供述明確；而警員盧聰欣、莊昆池本身直接見聞抗
      告人所駕之小客車在高速公路上有行駛路肩、以蛇行等危險方式駕車及不依規
      定任意變換車道之事實經過，對事實最為明瞭，又經以行政及刑事責任擔保其
      真實性，且舉發當時所記載違規人所駕車之違規情節又與事實相符等等各項因
      素，綜合認定其陳述為可採信。而抗告人雖提出四張路況相片欲證明員警所指
      述之「前方路面縮減」等語有誤，惟查抗告人於聲明異議狀暨其附圖及抗告意
      旨指稱「見接近水上交流道之減速車道（車道畫斜線）」，然該等相片所示之
      路況並無抗告人所稱減速車道（車道畫斜線）之情形，抗告人之陳述與所提證
      據顯非一致，則該事後所拍攝之相片所示路況與本件違規發生時之路況是否相
      同，顯有疑問，尚難遽為抗告人有利之證明；又抗告人所駕駛之小客車，係在
      行經國道一號北向二七三公里三０三．八公尺前時，為適在北向二七三公里處
      值勤之員警以雷射槍測速器點選測獲該輛小客車行車速度高達一一四公里，已
      如前述，抗告人逕以前開車速及舉發通知單上所載之二違規地點及時間，推算
      其行車速度及距離，顯然誤謬；此外，抗告人指稱舉發員警舉發其有以蛇行等
      之危險方式駕車及任意變換車道有誤乙節，既未提出確實證據以供調查，且未
      提供任何相關證據足資證明值勤員警確有捏造事實違法取締之情事，其所為國
      一道上車輛流量大又快速，抗告人為自己及他人安全，絕無變換車道不打方向
      燈或於短短時間變換車道三次之詞，要係抗告人推論卸責之詞，自無可採。
四、綜上，本件抗告人有於右述時、地，在高速公路超速行駛、行駛路肩、以蛇行等
    危險方式在道路上駕車、不依規定任意變換車道之事實，既可認定。原處分機關
    援引道路交通管理處罰條例第三十三條第一項、第四十三條第一項第一款、第四
    項前段、第六十三條第一項第一款、第三款規定，共裁處抗告人罰鍰新臺幣二萬
    七千元，並吊扣該車輛牌照三個月及記違規點數共六點，於法並無不當；原審對
    抗告人之異議予以裁定駁回，並依道路交通管理處罰條例第六十三條第三項之規
    定，另裁處抗告人吊扣駕駛執照一個月，自屬正當。抗告人抗告意旨猶執陳詞，
    指摘原裁定不當，為無理由，應予駁回。
據上論斷，應依道路交通案件處理辦法第二十六條，刑事訴訟法第四百十二條，裁定
如主文。
中    華    民    國      九十二      年      十一      月      十二    日
                                  臺灣高等法院臺南分院刑事第五庭
                                      審判長法官  楊    明    章
                                            法官  戴    勝    利
                            法官  顏    基    典
右正本證明與原本無異。
不得再抗告。
                                      法院書記官  呂    嘉    文
中    華    民    國      九十二      年      十一      月      十三    日


司法院資訊處製作；財團法人民間司法改革基金會備份。
